【裁判字號】    98,交聲,1156
【裁判日期】    980820
【裁判案由】    違反道路交通管理處罰條例聲明異議
【裁判全文】
臺灣桃園地方法院交通事件裁定    98年度交聲字第1156號
原處分機關  交通部公路總局新竹區監理所桃園監理站
異  議  人
即受處分人  甲○○
上列異議人因違反道路交通管理處罰條例案件，不服原處分機關
交通部公路總局新竹區監理所中壢監理站中華民國98年4 月28日
所為之處分（原處分案號：壢監裁字第裁52-C00000000號裁決）
，聲明異議，本院裁定如下：
    主  文
異議駁回。
    理  由
一、原處分意旨略以：異議人即受處分人甲○○於民國九十八年
    三月二十日下午三時三十五分許，騎乘車牌號碼一七六－
    FHV 號重機車，在臺北縣中和市○○路與泰和街口，為臺北
    縣政府警察局中和分局員警舉發「領有號牌不依指定位置懸
    掛（裝設支架）」並填製北縣警交大字第C 0000000
    0號舉發違反道路交通管理事件單，異議人於應到案日期前
    陳述意見，原處分機關遂依道路交通管理處罰條例第十二條
    第一項第七款、第二項，違反道路交通管理事件統一裁罰基
    準及處理細則第四十三條、第四十四條、第六十七條之規定
    ，裁處罰鍰新臺幣（下同）五千四百元，並吊銷牌照。
二、異議意旨略以：異議人所有之車號一七六－FHV 號重機車車
    牌有些微揚，但以一般人目測標準尚未達不能辨識，原車牌
    係懸掛於擋泥板上，為求美觀始加裝固定支架，該支架需用
    T 字板手工具始得拆下，但該支架亦裝設於擋泥板上與原車
    牌懸掛高度、位置都一樣，無論以何角度、高度拍攝或觀察
    ，均可清楚辨認，是故，異議人懸掛機車號牌之方式並無違
    規可言，為此聲明異議云云。
三、按汽車已領有號牌而未懸掛或不依指定位置懸掛者，處汽車
    所有人三千六百元以上一萬零八百元以下罰鍰，並禁止其行
    駛，道路交通管理處罰條例第十二條第一項第七款定有明文
    ；上揭處罰條文中所謂之汽車，依道路交通安全規則第二條
    第一款規定，係指在道路上不依軌道或電力架線而以原動機
    行駛之車輛（包括機器腳踏車），故亦包括機車在內。又關
    於號牌懸掛之位置、方式等注意事項，道路交通安全規則第
    十一條第一項第三款前段、第二項分別規定：「汽車號牌懸
    掛位置，除原設有固定位置外，應依下列規定懸掛固定：‧
    ‧‧三、機器腳踏車及拖車號牌每車一面，應正面懸掛於車
    輛後端之明顯適當位置。（餘略）」、「汽車號牌不得變造
    損毀、塗抹或粘貼其他材料、加裝邊框或霓虹燈、裝置旋轉
    架、顛倒懸掛或以安裝其他器具之方式使不能辨認其牌號，
    並不得以他物遮蔽，如有污穢，致不能辨認其牌號時，應洗
    刷清楚。汽車號牌有裁剪或扭曲懸掛者，以損毀號牌論」，
    可供參照。
四、經查，
  (一)異議人所有之車牌號碼一七六－ FHV號重機車已依法領得牌
    號，車後原亦設有固定之懸掛號牌位置，然嗣後異議人逕自
    將該車原廠所留之前半段擋泥板上加裝鐵架及螺絲後，將車
    牌懸掛於鐵架上，且在車牌旁邊加裝裝飾物品，致號牌與水
    平路面呈尾部向上方掀約四十五度，而未依原廠所設置之號
    牌鎖點固定號牌等情，有上開機車照片共三張附卷可稽，且
    異議人亦不否認有加裝支架至該車牌微微上揚之事實，是異
    議人未依固定位置懸掛號牌之違規事實，已甚明確，自應依
    法裁罰。
  (二)異議人固以前情置辯，惟查，依證人即本件舉發之員警張盛
    甥於本院調查時證稱：本件九十八年三月二十日下午三點三
    十五分在臺北縣中和市○○路與泰和街口的違規是伊所舉發
    ，伊於該處看見異議人的機車車牌有違規情事，伊就騎乘警
    用機車在後追趕，後來在景平路與連勝街口追到異議人，異
    議人機車車牌裝的鐵架的鐵架，若是將螺絲拆掉，鐵架可以
    轉動，且異議人改裝的車牌已經沒有在原來機車出廠時放置
    車牌的位置，異議人機車出廠時的車牌應該是在擋泥板的正
    上方且車牌與擋泥板的方向應該是平行的，伊在後面追趕異
    議人的機車時，看異議人車牌上的號碼會產生混淆，無法正
    確辨識車牌號碼等語明確。審酌證人為取締交通違規之公務
    員，為達成維護交通秩序、安全之行政目的，依法執行公權
    力，其與異議人素不相識，衡諸常情，並無甘冒刑法偽證罪
    之風險誣指異議人違規之必要，是上揭證述，堪以採信。足
    見異議人上揭機車車牌確有改裝裝置鐵架，且證人張勝甥騎
    乘機警用機車在後追趕異議人時，有無法清楚辨識異議人車
    牌號碼之情事，而審酌車輛號牌具有辨識車輛同一性，特定
    某一車輛之效果，對交通安全具有事前管理，事後規制、追
    究等功能，茲事體大，是故，為求辨識方便，不僅號牌之型
    式、顏色及編號，均應由主管機關交通部統一定之（道路交
    通安全規則第九條第一項規定參照），即其懸掛位置亦有相
    當規定（道路交通安全規則第十一條規定參照），不能由汽
    、機車所有人本其個人好惡隨意更動。再者，本件違規機車
    在出廠販售時本即有預設之固定號牌鎖點，則異議人自應按
    原廠所設定之位置固定號牌，縱然因美觀裝設支架，仍不能
    擅自變更或調整原號牌鎖點，此乃異議人使用機車應盡之責
    ，然異議人不循此途，竟以前述方式擅自變更原號牌之固定
    位置，且裝設其他飾品自屬未依規定懸掛號牌之違規行為。
    何況異議人自行裝設用於依托號牌之鐵架，亦非沿原本機車
    擋泥板之角度安裝，而係以螺絲、鐵架再向上墊高，以致號
    牌尾部向上方掀起，是該號牌以上開方式懸掛結果，由正面
    觀察，顯對於車牌號碼有些微影響，不僅如此，該號牌懸掛
    角度既有異於一般，則對其他已習於正面看視號牌之用路人
    而言，更無端增加辨識之困難。甚且，依證人張勝甥前揭證
    述，對在道路上以動態行駛之車輛，已有無法收到同樣正確
    辨識之效果。是異議人所辯，並無可採。直言之，道路交通
    安全屬於公眾事務，故政府制訂有道路交通安全規則俾用路
    人遵守，以避免因彼此之誤會甚至歧見，致無謂影響整體之
    交通安全，不能讓用路人各行其是，號牌之懸掛即為一例，
    為逃避警員稽查者固無庸論，即令單純基於美觀因素而擅自
    更動號牌懸掛之方式者，亦非所許。異議人上開所辯，並無
    可採。
五、原處分機關因認異議人確有前揭未依指定位置懸掛號牌之違
    規情事，爰依道路交通管理處罰條例第十二條第一項第七款
    、第二項規定，並參酌「違反道路交通管理事件統一裁罰基
    準及處理細則」表列事項，裁處異議人五千四百元罰鍰，並
    吊銷牌照，經核並無不合。異議人以其懸掛號牌未違反規定
    為由，向本院聲明異議，為無理由，應予駁回，爰裁定如主
    文。
據上論斷，應依道路交通案件處理辦法第十九條，裁定如主文。
中    華    民    國    98    年    8     月    20    日
                    交通法庭法  官    林玉蕙
以上正本證明與原本無異。
如不服本裁定，應於送達後5 日內，向本院提出抗告狀。
                            書記官    魏里安
中    華    民    國    98    年    8     月    26    日


司法院資訊處製作；財團法人民間司法改革基金會備份。
